【裁判字號】    97,審訴,2644
【裁判日期】    980120
【裁判案由】    清償借款
【裁判全文】
臺灣臺北地方法院民事裁定            97年度審訴字第2644號
原      告  國泰世華商業銀行股份有限公司
法定代理人  甲○○
被      告  乙○○
上列當事人間清償借款事件本院裁定如下：
    主  文
本件移送臺灣臺中地方法院。
    理  由
一、按當事人得以合意定第一審管轄法院；民事訴訟法第24條之
    合意管轄，如當事人之一造為法人或商人，依其預定用於同
    類契約之條款而成立，按其情形顯失公平者，他造於為本案
    之言詞辯論前，得聲請移送於其管轄法院，民事訴訟法第24
    條第1項前段、第28條第2項前段分別定有明文。而考其立法
    意旨，在於當事人之一造為法人或商人時，通常占有經濟上
    之強勢地位，如因契約涉訟而須赴被告之住、居所地應訴，
    無論在組織及人員編制上，均尚難稱有重大不便。如法人或
    商人以預定用於同類契約之債務履行地或合意管轄條款，與
    非法人或商人之他造訂立契約時，他造就此類條款表面上雖
    有締約與否之自由，實際上幾無磋商或變更之餘地。則一旦
    因該契約涉訟，他造即必須遠赴法人或商人以定型化契約所
    預定之法院應訴，在考量應訴之不便，且多所勞費等程序上
    不利益之情況下，經濟上弱勢者往往被迫放棄應訴之機會，
    如此不僅顯示公平，並某程度侵害經濟上弱勢者在憲法上所
    保障之訴訟權，於是特別明文排除合意管轄規定之適用。是
    以，定型化契約當事人因此爭執涉訟時，如法人或商人據此
    向合意管轄法院起訴，在不影響當事人程序利益及浪費訴訟
    資源之情況下，非法人或商人之他造於為本案之言詞辯論前
    ，得聲請移送於其管轄法院。因此，在無其他特別審判籍管
    轄法院之適用時，法院受理此種移轉管轄之聲請，自應依民
    事訴訟法第 1條關於「以原就被」之法定原則以定管轄法院
    。
二、經查，本件原告係主張其與被告間簽訂有、信用卡使用契約
    、消費借貸契約及代償契約，依當事人間各該契約之信用卡
    約定書第26條、簡易通信貸款契約書第13條之約定，雙方有
    合意以本院為管轄法院，爰向本院起訴請求被告清償借款，
    惟觀諸被告與原告間前述約定書之約款內容，係以預先繕打
    印製之方式製作，顯然為原告預定用於同類契約之條款，而
    原告為法人，被告住所地又在臺中縣太平市○○路○段477巷
    80號，且辦理本件消費借貸之際，被告之住所在臺中縣，有
    原告所提出約定書影本等件附卷可稽，亦即本件被告訂立消
    費借貸契約之締約地及日常生活作息之地點均在臺中縣，參
    諸臺中縣復與本院所在地臺北市有相當距離，原告之經濟地
    位又處於優勢，其在被告住所地起訴並無不便，實堪認兩造
    間前述約定書第30條關於合意定本院為第一審管轄法院之約
    定，確有顯失公平之情形，揆諸首揭法條及說明，本件即應
    排除此部分合意管轄法院約款之適用；因之，兩造間既無其
    他特別審判籍管轄法院規定之適用，依民事訴訟法第1條第1
    項之規定，自應由被告住所地法院即臺灣臺南地方法院管轄
    ，爰依被告乙○○之聲請，將本件移送於該管轄法院。
三、依首開法條裁定如主文。
中    華    民    國    98    年    1    月    20    日
                  民事第六庭    法  官  林麗真
以上正本係照原本作成
如對本裁定抗告須於裁定送達後10日內向本院提出抗告狀，並繳
納抗告費新臺幣1,000元
中    華    民    國    98    年    1    月    20    日
                                書記官  李承翰


司法院資訊處製作；財團法人民間司法改革基金會備份。
